【裁判字號】    99,上訴,353
【裁判日期】    990622
【裁判案由】    強盜
【裁判全文】
臺灣高等法院臺南分院刑事判決         99年度上訴字第353號
上  訴  人
即  被  告  甲○○
扶助律師    林國明律師
上列上訴人因強盜案件，不服臺灣嘉義地方法院九十八年度重訴
字第五號中華民國九十九年二月廿四日第一審判決（起訴案號：
臺灣嘉義地方法院檢察署九十八年度偵字第八四九二號），提起
上訴，本院判決如下：
    主  文
上訴駁回。
    事  實
一、甲○○與徐健洺（所犯加重強盜、強制及恐嚇取財未遂等罪
    ，經原審判決應執行有期徒刑八年十月，未據上訴而確定）
    均因缺錢花用，遂於民國九十八年十月廿一日下午經甲○○
    提議，二人共同謀議攜帶兇器強盜甲○○所結識之Α女（姓
    名年籍詳卷；下稱Α女）財物，再予強拍Α女裸照後，進而
    以散布裸照相脅對Α女恐嚇取財（甲○○所犯強制及恐嚇取
    財未遂部分，分經原審判處有期徒刑十月及八月，亦未上訴
    而確定）。渠等遂意圖為自己不法所有，共同基於攜帶兇器
    強盜之犯意聯絡，由甲○○以其所有、如附表編號三所示門
    號0000000000號行動電話聯絡Α女相約於九十八年十月廿二
    日在嘉義市見面，甲○○再於翌日即同年月廿二日下午三時
    五十五分許以其所有上開行動電話傳送簡訊至Α女所持用之
    門號0922XXX638號（中間三碼以X代替；門號詳卷）行動電
    話與Α女確認相約於同日下午七時許在嘉義市見面。甲○○
    與徐健洺則於同日下午六時許，各騎乘一部機車同往位在嘉
    義公園旁之嘉義市立棒球場停車場，再轉往嘉義市東區○○
    ○○道路附近查看地形及動線並同時商議作案細節，復將徐
    健洺所騎乘之機車停放在忠義堤防道路附近以備得手後用以
    離開現場。再由甲○○騎乘機車搭載徐健洺返回嘉義市立棒
    球場停車場，由甲○○將渠等事前準備之客觀上足以供作兇
    器使用之美工刀（徐健洺所有，未據扣案）及附表編號四所
    示膠帶（甲○○所購買）均交付與徐健洺並在該處等候，且
    甲○○告知徐健洺待其駕車載送Α女至該停車場後將向Α女
    佯稱欲上廁所，而其下車時將刻意不將車門上鎖，指示徐健
    洺由右後座侵入該車，甲○○則依計畫自行騎乘機車前往嘉
    義火車站附近。甲○○於同日下午七時許與Α女電話聯絡時
    向Α女佯稱其自臺南搭乘火車即將抵達嘉義火車站。Α女遂
    於同日下午七時十七分駕駛車牌號碼CS-98XX號（後二碼以X
    代替；車牌號碼詳卷）自用小客車至嘉義火車站附近某網咖
    前與甲○○見面，改由甲○○駕駛上開車輛搭載Α女前往嘉
    義市立棒球場停車場並將車輛停妥後，甲○○假意與Α女在
    車上聊天數分鐘，旋依計畫藉口腹痛欲下車如廁而留Α女獨
    自在車內，俾使徐健洺得以趁機下手，然因甲○○停車處正
    後方適有他車停留，徐健洺在旁觀望後唯恐其貿然下手易遭
    他人目擊乃於同日下午七時卅九分至四十三分許再以其所有
    如附表編號一所示門號0000000000號行動電話聯絡甲○○所
    有如附表編號二及編號三所示行動電話，要求甲○○將車輛
    駛至較偏僻無人之處。甲○○獲悉後遂返回將上開車輛駛至
    該停車場較偏僻無人且昏暗之角落停放，再度佯與Α女在車
    上聊天數分鐘後又藉口腹痛欲下車如廁而留Α女獨自在車內
    ，並刻意未將車門上鎖，以便徐健洺下手。徐健洺見狀遂依
    計畫以上述美工刀自上開車輛之右後座車門進入該車內，隨
    即以該把美工刀抵住Α女頸部並喝令「不要動」，並以膠帶
    黏貼Α女之口部，再將Α女強拉至上開車輛後座，繼以膠帶
    綑綁雙手雙腳且黏貼Α女之眼部，再將Α女放置在後座腳踏
    處並以放倒副駕駛座椅背方式壓住Α女，至使Α女不能抗拒
    。徐健洺旋依計畫將上開車輛駛往嘉義市東區○○○○道路
    附近偏僻小路上停妥後，即自副駕駛座強取Α女之皮包並拿
    至車外後行李箱上翻找財物而從中抽取現金新臺幣（下同）
    五百元得手後，徐健洺分得三百元、甲○○分得二百元，翌
    日徐健洺又將其中一百元交付甲○○。
二、嗣因甲○○、徐健洺又一再以電話恐嚇Α女支付財物，Α女
    即報警處理，並帶同員警至嘉義市東區○○○○道路旁尋得
    如附表四所示物品，並於九十八年十一月二日廿一時四十分
    許，經警在Α女與徐健洺約定取款之地點附近埋伏，在嘉義
    縣太保市○○里○○路○段一八六號前逮捕正在撥打公用電
    話予Α女之徐健洺，當場扣得如附表編號一、五、六所示物
    品，再循線於翌日凌晨在甲○○住處拘提甲○○，並扣得如
    附表編號二所示物品而查獲上情。案經嘉義市政府警察局第
    二分局報請臺灣嘉義地方法院檢察署檢察官偵查起訴。
    理  由
一、被告以外之人於審判外之陳述，雖不符刑事訴訟法第一百五
    十九條之一至之五之規定，而經當事人於審判程序同意作為
    證據，法院審酌該言詞陳述或書面陳述作成時之情況，認為
    適當者，亦得為證據，刑事訴訟法第一百五十九條之五第一
    項亦有明文。本件所引以下其他被告以外之人於審判外所為
    陳述，既經被告及選任辯護人同意採為證據（見本院卷第六
    一頁），本院審酌上開陳述作成時之情況，係在自由意志下
    所為陳述，並親閱筆錄無訛後始簽名作成，且與本案待證事
    實具有相當之關聯性，認該證言作為證據為適當，依上開說
    明，自有證據能力，而得為本案事實認定之基礎。至於卷附
    非供述證據，則無所謂傳聞排除原則之適用，既經合法調查
    ，自有證據能力而得據為事實認定之基礎，併予敘明。
二、訊據被告甲○○就上開犯罪事實均坦承不諱，並供承全部行
    為均為伊與徐健洺預謀共犯等語（見本院卷第五九頁背面至
    六０頁正面、第八二頁背面、第八七頁背面至第八八頁正面
    ），核與證人即共犯徐健洺於警詢、偵查及原審證述內容相
    符（見警卷第一至三、五至八頁；偵查卷第十七至二十頁；
    原審卷第六三至七一頁），復與證人即被害人Α女於警詢及
    偵審中指訴情節吻合（見警卷第十五至廿六頁、偵卷第十三
    至十五頁、原審卷第一六二至一七九頁），並有被告及證人
    徐健洺、Α女所持用行動電話通聯紀錄及犯罪現場與證物照
    片在卷可稽（見警卷第五０至五四、五六至六四頁），及如
    附表編號一至五所示行動電話、膠帶、口罩扣案可佐，事證
    明確，被告犯行洵堪認定，應依法論科。
三、按刑法第三百二十一條第一項第三款所謂之「兇器」，其種
    類並無限制，凡客觀上足以對人之生命、身體、安全構成威
    脅，具有危險性之兇器均屬之，且祇須於犯罪時攜帶此種具
    有危險性之兇器為已足，並不以攜帶之初即有行兇之意圖為
    必要。查被告與共犯徐健洺實行上開強盜犯行時所持用之美
    工刀乙把，依一般之用途，係用以切割紙張等物所用之器械
    ，若持以攻擊他人，得以輕易劃破人體組織造成切割傷，是
    其客觀上對人之生命、身體、安全顯足以構成威脅，自屬刑
    法第三百二十一條第一項第三款所指之「兇器」無訛。次按
    強盜罪之所謂「不能抗拒」，係指行為人所為之強暴、脅迫
    等不法行為，就當時之具體事實，予以客觀之判斷，足使被
    害人身體上或精神上達於不能或顯難抗拒之程度而言。再所
    謂強暴、脅迫手段，祇須抑壓被害人之抗拒，足以喪失其意
    思自由為已足，縱令被害人實際並無抗拒行為，仍於強盜罪
    之成立不生影響，最高法院七十一年度臺上字第一０四０號
    、九十一年度臺上字第二九０號及九十二年度臺上字第四二
    四０號判決意旨闡釋甚明。查被告之共犯徐健洺係持用兇器
    且以直接物理力加諸被害人Α女之身體，以達壓抑一般被害
    人之意思自由，使其失去抗拒能力，而達強取被害人財物之
    目的，業如上述，被害人Α女在此情況下，顯已完全喪失其
    意思自由，而達不能抗拒之程度至為灼然。故核被告就強取
    被害人Α女現金五百元之所為，係犯刑法第三百二十八條第
    一項之強盜罪，而有同法第三百二十一條第一項第三款之情
    形，應成立同法第三百三十條第一項之加重強盜罪。又強盜
    罪以強暴、脅迫等方法，致使不能抗拒為構成要件之一，當
    然含有妨害被害人自由之性質，故犯強盜罪而有妨害被害人
    之自由時，是否另論以妨害自由罪名，應就行為人之全部犯
    罪行為實施過程加以觀察。倘妨害自由行為時，強盜行為尚
    未著手實施，可依其情形認為妨害自由、強盜犯罪間具有方
    法結果之牽連關係；若強盜犯行業已著手實施，則所為強暴
    、脅迫等非法方法剝奪被害人行動自由行為，應包括在強盜
    行為之內，無另行成立刑法第三百零二條第一項之妨害自由
    罪之餘地（最高法院九十二年度臺上字第二一八四號判決參
    照）。查被告與其共犯徐健洺推由徐健洺於下手持美工刀抵
    住被害人Α女並以膠帶綑綁Α女時，原即基於加重強盜之犯
    意而欲強取被害人之財物，業屬其強盜犯行之實行，揆諸上
    開說明，其後續所為以強暴之非法方法剝奪被害人行動自由
    行為，均應包括在強盜行為之內，不另行成立剝奪行動自由
    罪。至於被告之共犯徐健洺於強盜Α女皮包內現金得手後，
    復進入車內強行褪去被害人衣褲並強行拍攝裸照，顯已與強
    取財物行為無涉，自難認屬強盜行為之一部，而應另行評價
    論罪，附此敘明。又被告與其共犯徐健洺對上開加重強盜犯
    行，有犯意聯絡及行為分擔，均為共同正犯。
四、原審就被告所犯加重強盜部分，認為罪證明確，且斟酌被告
    為高中肄業之智識程度，成年後亦無前科之素行（少年前案
    紀錄業經塗銷，有高等法院被告前案紀錄表在卷可查），並
    考量被告不思循合法正當途徑獲得財富，竟貪圖被害人財物
    而共謀由被告誘騙被害人出面再分由共犯徐健洺持美工刀控
    制被害人後再以膠帶綑綁並將之載運至偏僻處所以遂行強盜
    行為，其所使用犯罪手段侵害被害人自由、財產法益之強度
    甚高，且對於社會治安危害甚鉅，並造成被害人身心及財物
    損害，惡性難謂輕微；再審酌本件犯行係由被告提議、籌畫
    並擇定其所熟識之被害人作為下手對象，被告不但事前帶同
    共犯徐健洺勘查地形、動線，且居中聯繫誘騙被害人出面，
    並刻意使被害人落單後再指示徐健洺下手，嗣後更藏身幕後
    由共犯徐健洺出面撥打電話恐嚇被害人，其固非直接下手實
    行者，然其惡性實甚於共犯徐健洺，以及被告犯罪後迄未賠
    償被害人Α女損害等一切情狀，就加重強盜部分，從重量處
    被告有期徒刑八年十月。並說明扣案如附表所示之物，分別
    為被告及其共犯徐健洺所有，且為渠等供本案犯罪所用及犯
    罪預備之物。其中扣案如附表編號五所示口罩，共犯徐健洺
    於原審審理時固翻異前詞改稱並非犯案所戴口罩云云，然該
    扣案口罩為深暗色口罩（見警卷第五三頁所附照片），核與
    證人Α女所指認共犯徐健洺行為時所戴深暗色口罩之特徵吻
    合（見警卷第十九頁），且徐健洺於偵查中檢察官聲請羈押
    後在接受原審法官訊問時亦供承：伊犯案當時有戴其平常戴
    的口罩（見原審聲羈卷第十五頁）等情，足見扣案如附表編
    號五所示口罩即為其供本案犯罪所用之物無誤，均依刑法第
    三十八條第一項第二款宣告沒收。至作案用美工刀及賸餘膠
    帶等物品，依共犯徐健洺所供，業已丟棄在深達二層樓高之
    堤防下方（見原審卷第一九六頁），且於警方返回現場調查
    取證之過程中，均清查無著，堪認俱已滅失，均不予沒收。
    本院經核原判決此部分認事用法，均無不合，量刑亦屬妥適
    。被告雖坦承犯罪，但仍上訴指摘原判決量刑過重而有所不
    當，為無理由，應予駁回。
據上論斷，應依刑事訴訟法第三百六十八條，判決如主文。
本案經檢察官蘇南桓到庭執行職務。
中    華    民    國    99    年    6     月    22    日
                  刑事第二庭    審判長法  官  葉居正
                                      法  官  陳春長
                                      法  官  陳欽賢
以上正本證明與原本無異。
如不服本判決應於收受送達後10日內向本院提出上訴書狀，其未
敘述上訴理由者，並得於提起上訴後10日內向本院補提理由書（
均須按他造當事人之人數附繕本）「切勿逕送上級法院」。
                                      書記官  李良倩
中    華    民    國    99    年    6     月    22    日
附錄本判決論罪科刑法條全文：
中華民國刑法第330條第1項（加重強盜罪）
犯強盜罪而有第321條第1項各款情形之一者，處7年以上有期徒
刑。
中華民國刑法第321條第1項（加重竊盜罪）
犯竊盜罪而有左列情形之一者，處6月以上、5年以下有期徒刑：
一、於夜間侵入住宅或有人居住之建築物、船艦或隱匿其內而犯
    之者。
二、毀越門扇、牆垣或其他安全設備而犯之者。
三、攜帶兇器而犯之者。
四、結夥三人以上而犯之者。
五、乘火災、水災或其他災害之際而犯之者。
六、在車站或埠頭而犯之者。
附表：
┌───┬─────────────────────────┬─────────┐
│編號  │物品及數量                                        │備註              │
├───┼─────────────────────────┼─────────┤
│一    │行動電話壹支（含門號0000000000號SIM卡壹枚）       │被告徐健洺所有。  │
├───┼─────────────────────────┼─────────┤
│二    │行動電話壹支（含門號0000000000號SIM卡壹枚）       │被告甲○○所有。  │
├───┼─────────────────────────┼─────────┤
│三    │行動電話壹支（含門號0000000000號SIM卡壹枚）       │被告甲○○所有。  │
│      │                                                  │門號0000000000號行│
│      │                                                  │動電話係經原審函請│
│      │                                                  │看守所移送過院而扣│
│      │                                                  │案。              │
├───┼─────────────────────────┼─────────┤
│四    │膠帶壹批。                                        │被告甲○○所有。  │
├───┼─────────────────────────┼─────────┤
│五    │口罩壹個。                                        │共犯徐健洺所有。  │
├───┼─────────────────────────┼─────────┤
│六    │記憶卡（含轉接卡壹張）壹張。                      │共犯徐健洺所有。  │
└───┴─────────────────────────┴─────────┘

司法院資訊處製作；財團法人民間司法改革基金會備份。
